---
title: "Análisis del fitoplancton frente a Perú durante el año de 1988"
author: "Cesar Williams Cueto Torres"
output: html_document
---

## Introducción

Las áreas de surgencias vienen dados procesos físicos y biológicos, como resultado positivo de esta actividad, se desarrolla una producción primaria alta, que da presencia a una cadena alimentaria corta y una eficiente transferencia de energía (Vinogradov & Shushkina, 1978).
Los vientos alisios se desarrollan durante todo el año, pero tiene mayor intensidad durante el invierno donde favorece el transporte en superficie de masas de agua y con esto una surgencia de aguas frías con alto valor de nutrientes (Zuta / Guillen, 1970).

La composición y concentración de fitoplancton dependen de las condiciones ambientales y de las masas de agua (Rojas de Mendiola et al., 1985; Ochoa et al., 1985), las concentraciones medias de fitoplancton son mayores en primavera y verano, por tener condiciones favorables de intensidad luminosa y una estratificación en la columna de agua, y menor en invierno donde a pesar de tener intensificado el transporte de aguas ricas en nutrientes hacia superficie, las condiciones de luz y la estratificación en la columna del agua no son favorables para esta comunidad (Zuta & Guillen, 1970; Ochoa & Gómez, 1981, 1988; Rojas de Mendiola, 1981).

El fenómeno conocido como “La Niña”, se da cuando las temperaturas superficiales del agua de mar son más bajas de lo normal, como resultado se da una intensificación en el proceso de surgencia (Philander, 1992; Lukas & Webster, 1992).

El presente trabajo tiene como objetivo analizar el fitoplancton, de acuerdo al tamaño, que se ve beneficiado en épocas cálidas y frías respecto al año 1988.


## Materiales y métodos

Se utilizó los netCDF proporcionados en la carpeta Datos del repositorio C6118-UPCH, los cuales poseen datos de temperatura superficial del mar, salinidad, ph, fitoplancton (grande y pequeño), se requiere la instalación de paquetes rmarkdown, devtools, field, ncdf4, y kali para el completo desarrollo de graficas dentro del programa R.

## Resultados y discusión

```{r include=FALSE}
library(ncdf4)
library(fields)
library(kali)

nct = nc_open("datos/sst.nc4")
sst = ncvar_get(nct, "to")
lat = ncvar_get(nct, "latitude")
lon = ncvar_get(nct, "longitude") - 360
time = ncvar_get(nct, "time")
ncsphy = nc_open("datos/sphy.nc4")
ncph = nc_open("datos/ph.nc4")
nclphy = nc_open("datos/lphy.nc4")
lphy = ncvar_get(nclphy, "intpp")
sphy = ncvar_get(ncsphy, "intpp")

```

De los datos,en la Grafica1, podemos observar que los valores promedios de la temperatura para el año 1988 tienden a ser frias, lo que corrobora la data y estudios realizados en las costas peruanas al definir que en los años 1988/89 sucedió un evento "La Niña", en la Grafica2 muestra la anomalia de SST de 1988 con repecto a los años evaluados desde 1959 - 2005, se observa que la anomalia es positiva a pesar de ser un año frio, esto nos indica que los promedios de Temperaruta superficial del mar de los años 1959 - 2005 es mucho menor al valor promedio del año 1988.

```{r}
sst_tota = apply(sst[,,1:552], MARGIN = c(1,2), FUN = mean, na.rm = TRUE) #total
sst_1988 = apply(sst[,,348:360], MARGIN = c(1,2), FUN = mean, na.rm = TRUE)
anom = sst_tota - sst_1988

par(mfrow=c(1,2))
image.map(lon, lat, sst_1988, main="Graf.1: SST para el año 1988")
image.map(lon, lat, anom, main="Graf2: Anomalias 
  de SST en el año 1988")
```


En las gráficas 3 y 4, que son para los meses cálidos (enero, febrero, marzo), y frios (julio, agosto, setiembre) respetivamente, se observa que la SST se intensifica desde los 10°S hacia el sur
```{r}
sst_JFM = apply(sst[,,348:350], MARGIN = c(1,2), FUN = mean, na.rm = TRUE) #calido
sst_jas = apply(sst[,,354:356], MARGIN = c(1,2), FUN = mean, na.rm = TRUE) #frio

par(mfrow=c(1,2))
image.map(lon, lat, sst_JFM, main="Graf.3: SST para verano de 1988")
image.map(lon, lat, sst_jas, main="Graf.4: SST para invierno de 1988")
box()

```



```{r include=FALSE}
#para obetner anomalias, necesitamos la media del año muestreado y restarle nuestros valores, en este caso epoca fria y calida en el año
sst_prom = apply(sst[,,348:360], MARGIN = c(1,2), FUN = mean, na.rm = TRUE)
sst_JFM = apply(sst[,,348:350], MARGIN = c(1,2), FUN = mean, na.rm = TRUE)
anom_cal = sst_prom - sst_JFM
image.map(lon, lat, anom_cal)# tenemos la anoamalia para los meses "calidos" de ese año

sst_prom = apply(sst[,,348:360], MARGIN = c(1,2), FUN = mean, na.rm = TRUE)
sst_jas = apply(sst[,,354:356], MARGIN = c(1,2), FUN = mean, na.rm = TRUE)
anom_frio = sst_prom - sst_jas
image.map(lon, lat, anom_frio) # tenemos la anoamalia para los meses "frios" de ese año
```

fitoplancton grande y peqeño en meses cálidos
```{r}

lphy_vera=apply(lphy[,,348:350], MARGIN = c(1,2), FUN = mean, na.rm = TRUE)
sphy_vera=apply(sphy[,,348:350], MARGIN = c(1,2), FUN = mean, na.rm = TRUE)

par(mfrow=c(1,2))
image.map(lon, lat, lphy_vera, main="large phitoplankton")
image.map(lon, lat, sphy_vera, main="small phitoplankton")

```
fitoplancton grande y peqeño en meses frios
```{r}
lphy_invr=apply(lphy[,,354:356], MARGIN = c(1,2), FUN = mean, na.rm = TRUE)
sphy_invr=apply(sphy[,,354:356], MARGIN = c(1,2), FUN = mean, na.rm = TRUE)

par(mfrow=c(1,2))
image.map(lon, lat, lphy_invr, main="large phitoplankton")
image.map(lon, lat, sphy_invr, main="small phitoplankton")
```



## Conclusiones

Las sp de fitoplanton de menor tamaño predominan en epocas frias, esta pueden ser diatomeas pequeñas de crecimiento rapido (estrategia r) e aguas potencialmente productivas, como Chaetocerus sp., Skeletonema cotatum, entre otras


## Referencias
•	-LUKAS, R., WEBSTER, P. 1992. Toga-Coare. Oceanus 35(4): 62-65 pp.  
•	-OCHOA, N., TARAZONA, A., 2003. Small scale temporal variability in the phytoplankton of Independencia Bay, Pisco, Peru. Rev. Perú biol. v.10 n.1 Lima ene./jul. 2003.  
•	-OCHOA, N., GOMEZ, O., 1988, Variaciones Espacio-Temporales del fitoplancton frente a Callao, Perú, e 1986. In: Salzwedel, H. y Landa, A. (Eds). Boletin Vol. Extraordinario Instituto del Mar del Perú. Recursos y dinámica del ecosistema de afloramiento Peruano. 1:51-59.  
•	-OCHOA, N,. ROJAS DE MENDIOLA, B., GOMEZ, O., 1985, Identificación del Fenómeno "El Niño" a través de lo organismos fitoplanctonicos. Bol.Ins.del Mar. Vol.Extraordinario "El Niño" y su impacto en la Fauna Marina Ed. Arntz, w.; A, Tarazona, J.:23-31.  
•	-OCHOA, N., GOMEZ, O., 1981, Variaciones del fitoplancton en el área de Chimbote durante 1977. Bol.Inst. del Mar del Perú. Vol.Extraordinario ICANE. Callao. Perú 119-128.  
•	-PHILANDER, G. S., 1992, El Niño, Oceanus 35)(4): 56-61.  
•	-VINOGRADOV, M., E., SHUSKINA, E.A., 1984, Succession of marine epipelagic communities. Mar. Ecol. Prog. Ser., 16:229-239.  
•	-ZUTA, S., GUILLEN, O., 1970, Oceanografía de las aguas costeras del Perú. Bol. Inst. Mar del Perú. 2(5):161-234.  
•	-ROJAS DE MENDIOLA, B., GOMEZ, O., OCHOA, N., 1985, Efectos del fenómeno "El Niño" 1982-1983 sobre fitoplancton de las costas peruanas. Simp.Int.Alf.O.Afr.Inst.Inv.Pesq. Barcelona 1:417-434. 


