---
title: "Programación científica - tercer examen"
author: "Ricardo Oliveros-Ramos"
date: "2 de julio de 2017"
output:
  html_document:
    keep_md: true
  pdf_document: default
---

```{r setup, include=FALSE}
knitr::opts_chunk$set(echo = TRUE)
```

```{r packages, echo=FALSE, include=FALSE}
knitr::opts_chunk$set(echo = TRUE)
library(ncdf4)
library(fields)
#install.packages("devtools")
#devtools::install_github("roliveros-ramos/kali")
library(kali)
```
## Instrucciones

Este repositorio debe ser clonado (_fork_) en su repositorio personal. El examen consiste en escribir un reporte modificando el archivo "examen.Rmd". Todos los archivos que cree durante la resolución del examen deben ser incluidos en su versión del repositorio. Los datos que puede utilizar se encuentran en la carpeta "datos". Cualquier otra fuente de datos que use debe ser incluida en la misma carpeta.

Esta permitido compartir código entre los participantes del curso la medida que se usen las herramientas de _git_ para tal propósito. Hacerlo de esta forma será evaluado positivamente para todos los involucrados. Cualquier otra forma de compartir código no está permitida y influirá negativamente en la evaluación.

Puede encontrar una referencia a los principales comandos de rmarkdown [aquí](https://www.rstudio.com/wp-content/uploads/2016/03/rmarkdown-cheatsheet-2.0.pdf).

Para solicitar cualquier aclaración sobre el examen, cree un nuevo _issue_ ingresando [aquí](https://github.com/roliveros-ramos/C6118-UPCH/issues).

Se sugiere que instalen el paquete _kali_:

```{r kali, eval=FALSE}
install.packages("devtools")
devtools::install_github("roliveros-ramos/kali")
```


```{r check, fig.width=4, fig.height=4, fig.cap="Ejemplo del uso de la función kali::image.plot"}
library(ncdf4)
library(fields)
library(kali)
nc = nc_open("datos/sst.nc4")
sst = ncvar_get(nc, "to")
lat = ncvar_get(nc, "latitude")
lon = ncvar_get(nc, "longitude") - 360
image.map(lon, lat, sst[,,1])
```

